臺灣板橋地方法院刑事判決　　　　　　 100年度易字第2585號
公　訴　人　臺灣板橋地方法院檢察署檢察官
被　　　告　張士連
　　　　　　張自強
　　　　　　呂崴
　　　　　　許濬凱
上列被告因傷害等案件，經檢察官提起公訴（100 年度偵字第
3291號），本院判決如下：
    主  文
張士連共同犯傷害罪，處拘役壹拾日，如易科罰金，以新臺幣壹
仟元折算壹日。
張自強共同犯傷害罪，處拘役貳拾日，如易科罰金，以新臺幣壹
仟元折算壹日。又犯恐嚇危害安全罪，處拘役壹拾日，如易科罰
金，以新臺幣壹仟元折算壹日。應執行拘役貳拾伍日，如易科罰
金，以新臺幣壹仟元折算壹日。
呂崴犯公然侮辱罪，處罰金新臺幣肆仟元，如易服勞役，以新
臺幣壹仟元折算壹日。
許濬凱犯恐嚇危害安全罪，處拘役壹拾日，如易科罰金，以新臺
幣壹仟元折算壹日。
    事  實
一、張士連與張自強係父子，二人平日同住於臺北縣中和市（現
    改制為新北市中和區，以下仍援用原名）大勇街24之4 號2
    樓，因張士連不滿原居住於臺北縣中和市○○街24之5 號3
    樓（即張士連、張自強二人住處樓上）之呂崴在該處施工
    多日，發出噪音干擾其日常生活，雙方迭生爭執。
  (一)於民國99年10月5 日下午3 時55分許，張士連又因難忍呂崴
    上開住處施工噪音，上樓尋找呂崴欲與其理論，二人因
    意見未合再起口角，呂崴竟基於公然侮辱之犯意，在不特
    定多數人得共見共聞之臺北縣中和市○○街24之5 號3 樓門
    口，以足以貶損人格之「他媽的」語句，公然辱罵張士連。
  (二)張自強於上開時間在上址家中聽見張士連、呂崴之爭吵聲
    因而上樓察看，行至樓梯間聽見呂崴前揭辱罵言語，為維
    護其父親張士連，竟基於傷害及毀損器物之犯意，將自己配
    戴之眼鏡放置一旁後，徒手將呂崴配戴之眼鏡撥落至地上
    ，使呂崴之眼鏡因而損壞不堪使用，旋即徒手毆打呂崴
    之身體、頭部，並以手臂勒住呂崴之頸部，以口咬住呂崴
    左耳。張士連見狀共同與張自強基於傷害人身體之犯意聯
    絡，出手毆打呂崴，雖被在場之呂崴助理劉永順所環抱
    拉離，惟仍出手毆打到呂崴之左眼處，致呂崴受有左眼
    眶組織挫傷、右側頭皮之挫傷、左耳殼傷口（疑咬傷）等傷
    害。嗣經劉永順報警，經警到場處理後，二人始停手。
  (三)張自強因上開爭執而心有未甘，復基於恐嚇危害安全之犯意
    ，於同日下午5 時許，至臺北縣永和市○○街某處即呂崴
    女友之父母許澤承、呂阿春所擺設販賣水果之攤位前，向許
    澤承、呂阿春恫稱「我與呂崴打架，你女兒、女婿在路上
    要小心一點，若在外面發生什麼事，我不負責」等語，而以
    加害生命、身體之事恐嚇許澤承、呂阿春，致許澤承、呂阿
    春心生畏懼。
  (四)嗣許澤承、呂阿春之子許濬凱知悉上情後，心生不滿，於同
    日晚間10時30分許，飲酒後至張士連前揭住所處，基於恐嚇
    危害安全之犯意，對張士連恫稱「你憑什麼打我姐夫，你不
    給我面子，打我姐夫不用跟我講…沒關係你在這邊住看看，
    住久一點沒關係」等語，而以加害生命、身體之事恐嚇張士
    連，致張士連心生畏懼。
二、案經張士連、張自強、呂崴訴由新北市政府警察局中和第
    一分局移送臺灣板橋地方法院檢察署檢察官偵查起訴。
    理  由
一、按被告以外之人於審判外之陳述，雖不符刑事訴訟法第159
    條之1 至第159 條之4 之規定，而經當事人於審判程序同意
    作為證據，法院審酌該言詞陳述或書面陳述作成時之情況，
    認為適當者，亦得為證據；當事人、代理人或辯護人於法院
    調查證據時，知有第159 條第1 項不得為證據之情形，而未
    於言詞辯論終結前聲明異議者，視為有前項之同意，刑事訴
    訟法第159 條之5 定有明文。本件援引之證人於警詢、偵查
    中之證述，固屬傳聞證據，然被告四人於本院準備程序時，
    對該等證據資料之證據能力表示沒有意見，同意有證據能力
    ，公訴人亦未於言詞辯論終結前聲明異議，本院審酌各該證
    據作成時之狀況，並無違法取證或有不宜作為證據情形，依
    上揭說明，均有證據能力，合先敘明。
二、被告張自強就其犯罪事實一、(二)(三)所為之毀損、傷害及恐嚇
    危害安全之罪行部分，均已坦承不諱（見本院卷第50頁反面
    、第69頁反面），核與證人張士連、呂崴、劉永順、許澤
    承、呂阿春及證人即被告張自強之鄰居陳韻玉於警詢及偵查
    中之證述大致相符，復有財團法人佛教慈濟醫院台北分院99
    年10月5 日診字第Ｚ000000000號診斷證明書1 紙附卷可稽（
    見偵查卷第24頁），足以佐證被告張自強自白與事實相符，
    堪予採信。又告訴人呂崴其婚姻狀況為「未婚」，此有其
    個人戶籍資料附卷可考（見本院卷第68-1頁），且告訴人呂
    崴於警詢中業已陳述上開住所為其與「女友」合資購買等
    語（見偵查卷第12頁），是被告張自強所犯之恐嚇危害安全
    罪之被害人許澤承、呂阿春為呂崴女友之父母，非其岳父
    、岳母，合先敘明。再者，刑法第305 條之恐嚇危安罪，縱
    恐嚇內容係以本人以外之至親為對象，但若已足使本人心生
    畏懼，即足以成罪，所加害之事，非限於受恐嚇者本人之生
    命、身體、自由、財產。從而，被告於上開時地，向被害人
    許澤承、呂阿春提及「女兒」、「女婿」（按即呂崴），
    客觀上亦足使被害人許澤承、呂阿春心理上感受威脅，而認
    渠等及家人之安全堪慮，且被害人許澤承、呂阿春均於偵查
    時稱對被告張自強上述行為感到害怕（見偵查卷第68至68頁
    反面）等語，是被告張自強所為已該當恐嚇危害安全罪之構
    成要件甚明。從而，
    本件事證明確，被告張自強犯行洵堪認定，應依法論科。
三、被告許濬凱所為之恐嚇危害安全之罪行部分（即犯罪事實一
    、(四)），於偵查及本院審理時均坦承不諱，核與證人張士連
    、張自強及證人即被告張士連之鄰居陳黃銘、證人呂阿春於
    警詢及偵查中之證述相符，堪認被告許濬凱自白與事實相符
    ，堪予採信。是以
    本件事證明確，被告許濬凱犯行足以認定，應依法論科。
四、訊據被告呂崴矢口否認有何公然侮辱之犯行，辯稱：伊並
    未對告訴人張士連辱罵「他媽的」語句，伊僅是在被告張自
    強咬住伊耳朵時，直覺反應說出「媽的，咬我耳朵」而已，
    並非針對任何人出口辱罵性言語云云。經查，證人張士連於
    警詢時業已陳述以：其與被告呂崴爭吵時，被告呂崴用
    手指指著我罵「他媽的」，之後被告張自強才與呂崴扭打
    起來等語（見偵查卷第4 頁）。另告訴人張士連於本院亦陳
    述：其與被告呂崴因噪音問題發生爭執，被告呂崴說要
    打架是嗎，又罵其「他媽的」等語（見本院卷第50頁、第71
    頁反面）。再者，證人張自強於警詢時證稱：其於99年10月
    5 日下午3 時30分許，在其家聽到被告呂崴對父親張士連
    大聲咆哮並辱罵「他媽的」，其見情事不對，才衝上去3 樓
    被告呂崴住處等語（見偵查卷第8-1 頁）。又於本院準備
    程序及審理程序中陳稱：其聽到被告呂崴與告訴人張士連
    爭吵，其乃上樓去，走到2 樓半左右，就聽到被告呂崴罵
    告訴人張士連「他媽的」，之後其咬住呂崴耳朵時，被告
    呂崴是罵「媽的」等語（見本院卷第50頁反面、第71 頁
    反面）。是被告呂崴與告訴人張士連既已因噪音問題於上
    開時地發生爭執，被告呂崴於爭吵中口出侮辱性言語，乃
    符合常情，且互核證人張自強歷次陳述與告訴人張士連之指
    述均屬一致而無矛盾之處，當可採信。至證人即被告呂崴
    助理劉永順於偵查中證稱：（被告呂崴有無罵髒話？）在
    被打的時候，有一直罵他媽的。（在未打架前，被告呂崴
    有無罵告訴人張士連？）我沒有聽到云云（見偵查卷第46頁
    ）。然查，被告呂崴與告訴人張士連長久以來，已因噪音
    問題互有嫌隙，被告呂崴於辱罵告訴人張士連之時，二人
    係處於被告呂崴住處之門口處附近，亦為被告呂崴所不
    爭執，且該時二人紛爭尚未擴大，證人劉永順亦未加入排解
    紛爭，故其未能詳記二人間之對話乃屬常情，是證人劉永順
    證稱「沒有聽到」云云，應係其未有上開犯行。是被告呂崴
    上開辯稱即無足採，其犯行洵堪認定，應依法論科。
五、訊據被告張士連對其於上開時地因噪音問題與告訴人呂崴
    發生爭執乙事固陳屬實，惟矢口否認有何傷害犯行，辯稱：
    當時與告訴人呂崴爭執時，伊僅推了告訴人呂崴一把，
    在場之劉永順即告訴人呂崴之助理旋即從該址屋內出來將
    伊抱住，伊即無法動作，伊未曾動手毆打告訴人呂崴云云
    。惟查：證人劉永順於警詢時陳稱：被告張自強自2 樓衝上
    來3 樓時，被告張士連、張自強及告訴人呂崴三人之情緒
    已很高漲，於是告訴人呂崴就叫其報警，其於打電話同時
    ，看到被告張士連將眼鏡拿起，並雙手握拳，另看到被告張
    自強已經用手將告訴人呂崴抓起來了，其旋即先掛掉電話
    ，走至三人打架處，用其雙手扣住被告張士連之雙手，並安
    撫被告張士連之情緒，雖然其當時有拉住被告張士連，但被
    告張士連還是用手打中了告訴人呂崴之左眼窩大概2 、3
    拳，其就將被告張士連拉的更開了；其確定被告張士連也有
    動手等語（見偵查卷第18至19頁）。復於偵查中證稱：被告
    張自強先行動手毆打告訴人呂崴之臉部及身體，被告張自
    強並架住告訴人呂崴之身體，被告張士連趁此時有衝過去
    打告訴人呂崴，其避免告訴人呂崴被毆打，才將被告張
    士連架住，並安撫情緒等語（見偵查卷第46頁）。另證人呂
    崴於警詢時亦陳述：被告張自強自樓下衝上來，抓其眼鏡
    摔在地上，被告張自強從其身後將其抱住並咬住其耳朵，其
    都沒有動手，然後被告張士連、張自強又繼續打我，之後其
    助理劉永順才出來拉住被告張士連等語（見偵查卷第11頁反
    面）。觀諸證人劉永順之證述，已客觀陳述被告張士連、張
    自強及告訴人呂崴三人之肢體衝突經過，並詳述其如何將
    被告張士連拉住，以防衝突繼續擴大之情而無偏頗，且前後
    二次證述內容並無齟齬之處，並與證人呂崴之陳述大致符
    合，而可採信。復以，告訴人呂崴之驗傷診斷書內容記載
    告訴人呂崴有「左眼眶組織挫傷」傷勢，亦與證人劉永順
    於警詢中所述「被告張士連還是用手打中了告訴人呂崴左
    眼窩大概兩、三拳」等語相符。是以，被告張士連辯稱遭證
    人劉永順抱住未能出手云云，即不足採信，應認被告張士連
    上開傷害犯行明確，應依法論科。
六、
  (一)被告呂崴所為，係犯刑法第309條第1項之公然侮辱罪。
  (二)被告張士連所為，係犯刑法第277 條第1 項之傷害罪；被告
    張自強所為，係犯刑法第354 條毀損器物罪、同法第277 條
    第1 項傷害罪。被告張士連、張自強間，就傷害罪部分有犯
    意聯絡及行為分擔，應論以共同正犯。被告張自強以一行為
    同時觸犯傷害罪及毀損器物罪，為想像競合犯，應從一重之
    傷害罪處斷。
  (三)被告張自強就犯罪事實一、(三)部分，係犯刑法第305 條之恐
    嚇危害安全罪。被告張自強就此罪與上開傷害罪間，犯意各
    別，行為互殊，應予以分論併罰。
  (四)被告許濬凱所為，係犯刑法第305條之恐嚇危害安全罪。
  (五)爰審酌被告張士連、張自強之前案紀錄，二人素行尚可，有
    臺灣高等法院被告前案紀錄表2 份在卷可憑，其二人遇事不
    思尋求法律途徑理性處理，與告訴人呂崴間僅因噪音糾紛
    即共同徒手毆傷告訴人呂崴，被告張自強於犯傷害罪後，
    又不思約束己身行為，復再以上開恐嚇危害安全之方式宣洩
    情緒，顯見二人法治觀念薄弱，行為當應予以非難；另衡酌
    被告張自強於犯後坦承犯行，犯後態度尚稱良好，所犯之傷
    害罪及毀損器物罪係為維護父親所為；被告張士連否認犯行
    之犯後態度，且所犯傷害罪係因長期受告訴人呂崴之噪音
    干擾，一時激動所犯，又於審理程序有意與告訴人呂崴和
    解，賠償告訴人呂崴之損害，惟告訴人呂崴並無和解意
    願，致被告迄今未能與告訴人達成和解；另兼衡被告二人之
    智識程度、告訴人所受之傷勢等一切情狀，分別量處如主文
    所示之刑，並均諭知易科罰金之折算標準，被告張自強部分
    並定應執行之刑，以資懲儆。
  (六)另審酌被告呂崴無前案紀錄，素行尚佳，此亦有被告呂崴
    之臺灣高等法院被告前案紀錄表1 份在卷足憑，其於告訴
    人張士連上樓理論之際，理應先行尋求噪音損害之解決方式
    ，竟捨此不為，而與告訴人張士連發生爭執，並出言辱罵告
    訴人張士連，行為亦屬不該，然審酌其犯行非屬嚴重貶損告
    訴人張士連人格之言語，且該時係因已與告訴人張士連發生
    爭執之情況下激動所為，惡性並非重大，手段亦非極劣，另
    衡酌被告呂崴於偵查中坦承犯行，嗣於本院審理時否認犯
    行之犯後態度，兼衡其智識程度為大學畢業（見警詢筆錄）
    、生活狀況等一切情狀，量處如主文所示之刑，並諭知如易
    服勞役之折算標準，以資懲儆。
  (七)又審酌被告許濬凱無前案紀錄，素行尚佳，此亦有被告許濬
    凱之臺灣高等法院被告前案紀錄表1 份在卷足憑，其見張士
    連、張自強、呂崴間之紛爭，應理性尋求排解之道，竟逕
    赴張士連住處為上開犯行，顯見法治觀念亦有不足，另審酌
    被告許濬凱係於酒後為之，且出於維護其家人之動機，未及
    深思致出言恫嚇，惡性尚非重大，且於偵審中均坦承上開恐
    嚇行為，犯後態度良好，及其學識、生活狀況等一切情狀，
    量處如主文所示之刑，並諭知如易科罰金之折算標準，以資
    懲儆。
七、不另為無罪部分：
  (一)公訴意旨略以：於99年10月5 日下午3 時55分許，在臺北縣
    中和市○○街24之5 號3 樓門口，被告呂崴與張士連、張
    自強發生爭執，被告呂崴不甘遭告訴人張士連、張自強父
    子毆打，竟基於公然侮辱之犯意，在上開3 樓處門口，對告
    訴人張士連、張自強父子口出「…他媽的…」等足以貶損渠
    等人格、名譽等言語。因認被告涉犯刑法第309 條第1 項之
    公然侮辱罪云云。（被告對告訴人張士連公然侮辱部分，業
    據審認如上）。
  (二)惟告訴人張自強於警詢、偵查及本院審理時均證稱係被告呂
    崴先罵告訴人張士連後，其才衝上樓毆打被告呂崴，已
    如上述。從而，被告呂崴既未於上開時地辱罵告訴人張自
    強，自未能以刑法第309 條第1 項規定相繩。置於被告呂崴
    於被毆打時口出「媽的，咬我耳朵」等語，依其客觀狀況
    及其前後文，自非針對特定人為辱罵言詞，併此敘明，是綜
    上所述，被告呂崴對告訴人張自強之公然侮辱之犯行，本
    應為無罪之諭知，惟公訴意旨既認此部分與原起訴論罪部分
    具有裁判上一罪關係，本院爰不另為無罪之諭知。
八、不另為公訴不受理部分：
  (一)公訴意旨略以：被告張士連、張自強係父子，渠等平日同住
    於臺北縣中和市○○街24之4 號2 樓，緣被告張士連因不滿
    原居住於臺北縣中和市○○街24之5 號3 樓之告訴人呂崴
    在該處施工多日，發出噪音干擾其日常生活，於99年10 月5
    日下午3 時55分許，基於無故侵入他人住居之犯意，於未經
    告訴人同意之情形下，即擅自進入臺北縣中和市○○街24之
    5 號3 樓屋內，與告訴人呂崴發生爭執，而被告張自強於
    上址2 樓住處內，聽見被告張士連與告訴人發生爭吵，亦基
    於無故侵入他人住居之犯意，於未得告訴人同意之情形下，
    擅自進入上址3 樓屋內，復基於傷害與毀損器物之犯意，以
    徒手毆打告訴人。因認被告張士連、張自強均涉犯刑法第30
    6 條之侵入住居罪云云。（被告張士連所涉傷害罪及被告張
    自強所涉毀損器物罪、傷害罪部分，業據於上述有罪部分論
    述）。
  (二)按告訴乃論之罪，告訴人於第一審辯論終結前得撤回其告訴
    ；又告訴乃論之罪，其告訴經撤回者，應諭知不受理之判決
    ，並得不經言詞辯論為之，刑事訴訟法第238 條第1 項、第
    303 條第3 款、第307 條分別定有明文。
  (三)查本件被告二人被訴侵入住居案件，起訴意旨認被告係犯刑
    法第306 條之罪，依同法第308 條規定，須告訴乃論。茲因
    告訴人於本院100 年8 月23日準備程序時當庭撤回對被告二
    人之侵入住居告訴，有本院同日準備筆錄及聲請撤回刑事告
    訴狀各1 件附卷可稽（見本院卷第51、53頁），揆諸上開說
    明，本應諭知不受理之判決，惟檢察官認此部分與被告張士
    連、張自強上開有罪部分有想像競合之裁判上一罪關係，爰
    不另為不受理之諭知，附此敘明。
據上論斷，應依刑事訴訟法第299 條第1 項前段，刑法第28條、
第277 條第1 項、第305 條、第309 條第1 項、第354 條、第55
條、第51條第1 項第6 款、第41條第1 項前段、第42條第3項 ，
刑法施行法第1 條之1 第1 項、第2 項前段，判決如主文。
本案經檢察官曾揚嶺到庭執行職務。
中    華    民    國   100    年    10    月    21    日
                  刑事第十二庭  法  官  曹惠玲
上列正本證明與原本無異。
如不服本判決，應於判決送達後10日內敘明上訴理由，向本院提
出上訴狀 (應附繕本) ，上訴於臺灣高等法院。其未敘述上訴理
由者，應於上訴期間屆滿後20日內向本院補提理由書「切勿逕送
上級法院」。
                                書記官  蕭佩宜
中    華    民    國   100    年    10    月    21    日
附錄本案論罪科刑之法律條文：
刑法第277條
傷害人之身體或健康者，處三年以下有期徒刑、拘役或一千元以
下罰金。
犯前項之罪因而致人於死者，處無期徒刑或七年以上有期徒刑；
致重傷者，處三年以上十年以下有期徒刑。
刑法第305條
以加害生命、身體、自由、名譽、財產之事，恐嚇他人致生危害
於安全者，處二年以下有期徒刑、拘役或三百元以下罰金。
刑法第309條
公然侮辱人者，處拘役或三百元以下罰金。
以強暴犯前項之罪者，處一年以下有期徒刑、拘役或五百元以下
罰金。
刑法第354條
毀棄、損壞前二條以外之他人之物或致令不堪用，足以生損害於
公眾或他人者，處二年以下有期徒刑、拘役或五百元以下罰金。